最高法院刑事判決
                                   111年度台上字第3909號
上  訴  人  李彥霖                    



上列上訴人因違反毒品危害防制條例案件，不服臺灣高等法院中
華民國111年4月6日第二審判決（111年度上訴字第378號，起訴
案號：臺灣士林地方檢察署110年度偵字第16172、17282號，110
年度毒偵字第2131號），提起上訴，本院判決如下：
    主  文
上訴駁回。
    理  由
一、按刑事訴訟法第377條規定，上訴於第三審法院，非以判決
    違背法令為理由，不得為之。是提起第三審上訴，應以原判
    決違背法令為理由，係屬法定要件。如果上訴理由書狀並未
    依據卷內訴訟資料，具體指摘原判決不適用何種法則或如何
    適用不當，或所指摘原判決違法情事，顯與法律規定得為第
    三審上訴理由之違法情形，不相適合時，均應認其上訴為違
    背法律上之程式，予以駁回。
二、本件原審審理結果，認為上訴人李彥霖之犯行明確，因而維
    持第一審依行為時毒品危害防制條例第4條第2項、第17條第
    2項規定，論處上訴人共同販賣第二級毒品罪刑（累犯，處
    有期徒刑3年10月）並依法宣告沒收（追徵）之判決，駁回
    上訴人關於此部分在第二審之上訴（被訴施用第二級毒品部
    分，上訴人撤回此部分於第二審之上訴後，已告確定）。從
    形式上觀察，並無判決違法情形存在。
三、上訴意旨略稱：援引於原審所提理由（本院按：即主張其於
    本案之前未有販賣毒品之前科，卻被以累犯論，且本案不應
    因累犯而加重其刑；又上訴人應有刑法第59條之適用，且第
    一審之量刑過重等）。
四、惟查：
  ㈠依刑法第47條規定，受徒刑之執行完畢後，5年以內故意再犯
    有期徒刑以上之罪者，即為累犯。原判決認上訴人本案犯罪
    為累犯，並應加重其刑，已敘明其理由，略以：上訴人前因
    施用毒品案，經法院先後判處有期徒刑5月及6月確定，並分
    別於民國107年9月26日及108年1月30日執行完畢。上訴人於
    前述犯罪之刑執行完畢後之5年內，故意再犯販賣第二級毒
    品之本案犯罪，為累犯；經審酌上訴人於施用第二級毒品後
    ，未能警惕，未滿2年即再犯罪質更重、危害性更高之販賣
    第二級毒品犯行，且未戒除毒癮，仍一再施用，顯見其守法
    意識薄弱，自我約束能力不佳，有其特別惡性及對刑罰反應
    力薄弱，若加重其法定最低度刑，尚不至於使其所受刑罰超
    過其所應負擔罪責，爰依法加重其刑等語（見原判決第5頁
    ，並敘明法定刑無期徒刑部分依法不能加重之旨）。核其認
    定，與卷內證據，並無不合；有關累犯應加重其刑之論斷、
    說明，亦無違法或濫用裁量情形，自不能指為違法。
  ㈡刑法第59條之適用，必其犯罪之情狀在客觀上足以引起一般
    同情，認為即予宣告法定最低度刑期尤嫌過重者，始有適用
    餘地；且適用與否，係屬事實審法院得依職權自由裁量之事
    項，未依該規定減輕其刑時，除有違法或濫用情事，自不得
    執為提起第三審上訴之理由。本件原審駁回上訴人適用刑法
    第59條之請求，已敘明其理由，略以：上訴人雖自白犯罪，
    但其明知毒品對身體造成之惡害及對社會造成之潛在風險，
    仍為求私利而有本案犯罪；衡酌上訴人之犯罪動機及情節，
    難認其有何情堪憫恕之處；且經依毒品危害防制條例第17條
    第2項規定減輕其刑後，已無情輕法重之憾；再參以上訴人
    尚因另案販賣第二級毒品經法院判處罪刑；依上訴人之陳述
    ，並可知其取得之毒品量非輕，本案且係提供其銀行帳戶供
    毒品買家匯款，可認本案非偶一為之等語（見原判決第6頁
    ）。核其論斷，並無濫用裁量權限情形，自不能指為違法。
  ㈢刑之量定，係事實審法院得依職權裁量之事項，倘其所量定
    之刑並未逾越法律所定之範圍（即裁量權行使之外部性界限
    ），亦未違反比例、公平及罪刑相當原則（即裁量權行使之
    內部性界限）者，即不得任意指為違法，而執為上訴第三審
    之適法理由。本件原判決關於上訴人販賣第二級毒品部分之
    量刑，以第一審經審酌刑法第57條所列情狀後，量處前述之
    刑，認為妥適，而予維持。經核並未逾越法定刑度，所量定
    之刑且屬低度，並無顯然偏重，而有濫用裁量權之情形。自
    不能指為違法。
五、依上說明，本件上訴人之上訴違背法律上之程式，應予駁回
    。
據上論結，應依刑事訴訟法第395條前段，判決如主文。
中　　華　　民　　國　　111 　年　　10　　月　　20　　日
                  刑事第四庭審判長法　官　林  立  華
                                  法　官  謝  靜  恒
                                  法　官  王  敏  慧
                                  法　官  李  麗  珠
                                  法　官  林  瑞  斌
本件正本證明與原本無異
                                  書記官
中　　華　　民　　國　　111 　年　　10　　月　　25　　日